【裁判字號】    95,訴,726
【裁判日期】    951226
【裁判案由】    妨害自由等
【裁判全文】
臺灣新竹地方法院刑事判決  95年度訴字第726號
公  訴  人  臺灣新竹地方法院檢察署檢察官
被      告  丁○○
            甲○○
                    1號
            乙○○
上列被告等因妨害自由等案件，經檢察官提起公訴（九十五年度
偵字第一七五號）後，經被告等於本院準備程序中，就被訴事實
均為有罪之陳述，經告知被告等簡式審判程序之旨，並聽取檢察
官、被告等之意見後，經本院合議庭裁定由受命法官進行簡式審
判程序，本院判決如下：
    主  文
丁○○共同以強暴方法，剝奪人之行動自由，累犯，處有期徒刑
拾月。
甲○○共同以強暴方法，剝奪人之行動自由，累犯，處有期徒刑
捌月。
乙○○共同以強暴方法，剝奪人之行動自由，處有期徒刑陸月，
如易科罰金，以銀元佰元即新臺幣玖佰元折算壹日。
    犯罪事實
一、丁○○於民國八十九年間因贓物、行使偽造私文書案件，經
    臺灣桃園地方法院於九十年四月九日以八十九年度易字第二
    二八二號判決分別判處有期徒刑五月、三月，經定應執行有
    期徒刑七月，如易科罰金，以銀元三百元折算一日確定，於
    九十年十二月二十七日易科罰金執行完畢；甲○○於八十五
    年間，因違反麻醉藥品管理條例案件，經臺灣高等法院於八
    十六年七月十八日以八十六年度上易字第三一六七號判決判
    處有期徒刑一年六月確定，復於八十六年間，因偽造有價證
    券案件，經臺灣桃園地方法院於八十六年十一月四日以八十
    六年度訴字第一二四五號判決判處有期徒刑二年確定，前開
    二罪經定應執行有期徒刑三年四月，於八十八年七月十三日
    因縮短刑期假釋付保護管束出監，於八十九年八月三十一日
    縮刑期滿未經撤銷保護管束視同執行完畢，又於九十年間因
    傷害案件，經臺灣高等法院於九十一年六月三日以九十一年
    度上易字第九六二號判決判處有期徒刑三月確定，於九十三
    年四月二十七日縮刑期滿執行完畢。
二、詎丁○○、甲○○均不知悔改，緣因劉昌興、劉邦熙積欠徐
    瑞火債務，並由劉邦熙簽發面額分別為新臺幣（下同）九十
    一萬元、八十萬元之本票二紙交予徐瑞火供作債務擔保，惟
    上開二紙本票經流通由真實姓名年籍不詳綽號「賴八」音譯
    名為「賴文政」之男子取得後，委由丁○○代為處理債務，
    丁○○即於九十四年八月二十六日上午八時十分許，駕駛車
    號Ｋ五─○三三五號自用小客車，搭載甲○○及乙○○至新
    竹縣關西鎮南新里一鄰燥坑三號劉昌興家中，因未遇劉昌興
    ，竟與甲○○及乙○○基於共同基於剝奪他人行動自由、傷
    害他人身體之犯意聯絡，由甲○○及乙○○將劉昌興之配偶
    丙○○○強押上車，並將其壓制在自用小客車後座腳踏處，
    並由甲○○、乙○○分別腳踩橫躺在腳踏處之丙○○○頭部
    及腳部，致其頭皮血腫併腦震盪、右肩、右膝、右足部及左
    前臂瘀血。丁○○駕車將丙○○○載往其所有位於新竹縣新
    埔鎮兆門里山區未設門牌之檳榔工廠後，由甲○○看管丙○○○，限制其行動自由，乙○○則駕車前往中壢地區找真實
    姓名年籍不詳、綽號「賴八」之男子前來對質債務問題。丁○○則自同日下午一時二十一分許至下午三時十四分許止，
    以其使用之0000000000號行動電話，連續撥打劉
    昌興之子劉邦熙之0000000000號電話，告稱要付
    錢才會放其母親回家。丁○○復於同日下午五時五十八分許
    ，以上開電話聯絡劉邦熙，並將電話轉給丙○○○接聽，丙○○○於電話中向劉邦熙哭訴後，丁○○復取回電話命劉邦
    熙籌錢。嗣劉邦熙於同日晚間七時二十一分許聯絡丁○○時
    ，丁○○告稱只要交付二十萬元就會放人。嗣乙○○尋人未
    果返回上開工廠，復與甲○○共同駕車搭載丙○○○前往桃
    園縣龍潭鄉尋人，遍尋未獲後，於當日晚間十時許，將丙○○○載往桃園縣龍潭鄉○○路一六四號前命其下車後駕車離
    去，其後經丙○○○、劉昌興報警後，查悉上情。
三、案經新竹縣警察局新埔分局報請臺灣新竹地方法院檢察署檢
    察官偵查起訴。
    理  由
一、按除被告所犯為死刑、無期徒刑、最輕本刑為三年以上有期
    徒刑之罪或高等法院管轄第一審案件者外，於前條第一項程
    序進行中，被告先就被訴事實為有罪之陳述時，審判長得告
    知被告簡式審判程序之旨，並聽取當事人、代理人、辯護人
    及輔佐人之意見後，裁定進行簡式審判程序，刑事訴訟法第
    二百七十三條之一第一項定有明文。本件被告丁○○、甲○○、乙○○三人所犯係死刑、無期徒刑、最輕本刑為三年以
    上有期徒刑以外之罪，其於準備程序中就被訴事實為有罪之
    陳述，經告知簡式審判程序之旨，並聽取公訴人及被告丁○○、甲○○、乙○○三人之意見後，本院合議庭認為適宜而
    裁定由受命法官獨任進行簡式審判程序，合先敘明。
二、認定被告丁○○、甲○○、乙○○三人犯行所憑之各項證據
    ：
（一）被告丁○○於本院準備、簡式審判程序中對於他於九十四
      年八月二十六日上午八時十分許，駕駛車號Ｋ五－○三三
      五號自用小客車，搭載被告甲○○、乙○○等人至證人劉
      昌興家中，因未遇證人劉昌興，竟與被告甲○○、乙○○
      等人將被害人丙○○○強押上車，並將其壓制在自用小客
      車後座腳踏處，分別腳踩橫躺在腳踏處之被害人丙○○○
      頭部及腳部，致其頭皮血腫併腦震盪、右肩、右膝、右足
      部及左前臂瘀血等傷害；並駕車將被害人丙○○○載往其
      所有位於新竹縣新埔鎮兆門里山區未設門牌之檳榔工廠後
      ，由被告甲○○看管被害人丙○○○，限制其行動自由，
      嗣由當日晚間十時許，由被告乙○○、甲○○共同駕車，
      將被害人丙○○○載往桃園縣龍鄉○○路一六四號前命其
      下車後駕車離去之犯罪事實均坦承不諱（本院卷第五一、
      六五、九四、一○七頁）。
（二）被告甲○○於警詢、偵查中之供述及本院準備、簡式審判
      程序中坦承不諱，其稱：他於九十四年八月二十六日上午
      八時十分許和被告丁○○、乙○○等三人前往被害人丙○○○家中，由被告丁○○駕駛其所有之ＢＭＷ５２５型汽
      車，他與被告乙○○則強行將被害人丙○○○帶上汽車後
      座後載至被告丁○○位於照門的工廠內，並由他及被告乙○○一直陪被害人丙○○○，直至當日晚上才讓被害人丙○○○回家等語（見偵查卷第十七至十八、二二、一一五
      至一一六頁，本院卷第九四、一○七頁）。
（三）被告乙○○於警詢、偵查中之供述及本院準備、簡式審判
      程序中坦承不諱，其稱：他於九十四年八月二十六日上午
      八時十分許和被告丁○○、甲○○等三人前往被害人丙○○○家中，由被告丁○○駕駛其所有之ＢＭＷ５２５廠牌
      汽車，他與被告乙○○則強行將被害人丙○○○帶上車後
      載至被告丁○○位於照門的工廠內，中途他有外出，於中
      午過後他在回到那裡，直至當日晚上才讓被害人丙○○○
      回家等語（見偵查卷第二五至二六、一一七至一一八頁，
      本院卷第九四、一○七頁）。
（四）被害人丙○○○於警詢中之指訴，其稱：她於九十四年八
      月二十六日上午八時十分許，遇到被告丁○○等三人進入
      她家裡的客廳詢問劉昌興是否在家，當她要幫忙找尋時，
      被告丁○○便叫被告甲○○、乙○○二人將她帶走，他們
      二人便以各拉一肢手臂方式強行將她帶上一部自小客車後
      ，並將她拉成橫躺後壓在汽車後座放腳處，一人以腳踩她
      的頭、另一人則踩她的腳，因而致她的頭、手及腳多處受
      傷；後來他們讓她坐起來後，便用透明膠布及撕開的面紙
      盒分別將她的嘴巴、眼睛矇住及雙手綁住，後來車子在山
      區的一棟房子外停車，被告甲○○、乙○○二人將她帶下
      車後進入房子內便限制她的行動，該車即離開，至當日下
      午二、三時許，其中一人便解開她的嘴巴及眼睛，沒多久
      被告丁○○便回來，拿錢給被告甲○○、乙○○之中一人
      說要買東西給她吃，後來被告丁○○又離開，他們便強行
      將她帶上一部小貨車上，用布將她的眼睛矇住後，再載她
      到龍潭的一個大池塘旁放下車等語（見偵查卷第二七至三
      ○頁）。
（五）證人即被害人丙○○○之夫劉昌興於警詢中之證述，其稱
      ：他於九十四年八月二十六日上午八時二十分許，在他的
      住家後碾米時，聽到被害人丙○○○大叫後就趕過去看，
      看到被害人丙○○○遭被告甲○○、乙○○二名男子抓上
      一部黑色的ＢＭＷ轎車上，只剩雙腳在車外，他就問做什
      麼，在車外之被告甲○○、乙○○聽到後，其中一人上前
      拉住他的手往車子方向拉去，他掙脫後便馬上到屋裡打電
      話報案，他們見了也馬上開車載著被害人丙○○○離去等
      語（見偵查卷第三九至四○、四四頁）。
（六）證人即被害人丙○○○之子劉邦熙於警詢中之證述，其稱
      ：被告丁○○於九十四年八月二十六日下午二時許至晚間
      八時許，以門號0000000000號和他聯絡，並於
      電話中藉故說要替他和帶走他媽媽的人協調，要他付錢後
      便會將他媽媽送回家，後來他在下午五時至六時間打二通
      電話給被告丁○○，問要付多少錢他們才肯放他媽媽，被
      告丁○○對他說看他付錢的誠意，而在近下午時許他假借
      是被害人丙○○○姪子打電話給被告丁○○要跟被害人丙○○○對話時，因被害人丙○○○在電話中哭訴，被告丁○○隨即將電話取走，並對他說要他趕快籌錢，他又在晚
      間七時至八時許打電話給被告丁○○時，被告丁○○向他
      說要他今天準備好二十萬元，只要交錢便讓他媽媽回家等
      語（見偵查卷第四八至四九頁）。
（七）被害人丙○○○受傷採證相片八張（見偵查卷第七七至八
      ○頁）。
（八）國軍桃園總醫院附設民眾診療服務處九十四年八月二十七
      日診斷證明書、九十五年九月十二日醫樸字第○九五○○○二一四一號函所附相關病情資料各一份：被害人丙○○○受有頭皮血腫併腦震盪，右肩及右膝、右足部瘀血，左
      前臂瘀血等傷害（見偵查卷第一三三、一三四至一三八頁
      ）。
（九）被告丁○○使用之行動電話門號0000000000號
      於九十四年八月二十六日之雙向通聯紀錄一份（見偵查卷
      第五四至七六頁）。
（十）被告丁○○於九十四年八月九日之新埔郵局第一三七號存
      證信函一紙、署名丁○○與「賴文政」於九十四年七月二
      十九日所簽具之立具書一紙、劉邦熙於九十三年十二月八
      日所簽發之本票二紙正反面等資料（見偵查卷第五○、五
      一、五二至五三頁）。
（十一）綜上，本件被告丁○○、甲○○、乙○○三人犯行明確
        ，應依法予以論科。
三、論罪科刑：
（一）按被告丁○○、甲○○、乙○○三人行為後，刑法及刑法
      施行法業於九十四年二月二日經總統以華總一義字第○九
      四○○○一四九○一號令修正公布，並於九十五年七月一
      日施行（下稱新刑法，修正前刑法下稱舊刑法），參酌最
      高法院九十五年五月二十三日刑事庭第八次會議決議意旨
      ，新刑法第二條第一項之規定，係規範行為後法律變更所
      生新舊法律比較適用之準據法，於新刑法施行後，應適用
      新刑法第二條第一項之規定，為「從舊從輕」之比較。另
      於比較時應就罪刑有關之共犯、未遂犯、想像競合犯、牽
      連犯、連續犯、結合犯，以及累犯加重、自首減輕暨其他
      法定加減原因（如身分加減）與加減比例等一切情形，本
      於統一性及整體性原則，綜其全部罪刑之結果而為比較。
      準此而論，本案涉及法律變更之部分如下：
  １、被告丁○○、甲○○、乙○○三人於行為後，刑法第二十
      八條業經修正公布施行，修正後刑法第二十八條規定：「
      二人以上共同實行犯罪之行為者，皆為正犯。」，與修正
      前同條規定：「二人以上共同實施犯罪之行為者，皆為正
      犯。」不同，但在本件中，修正後之規定並無較有利於被
      告丁○○、甲○○、乙○○三人之情形，依修正後刑法第
      二條第一項從舊從輕原則，應依修正前刑法第二十八條規
      定論處。
  ２、查刑法第二百七十七條第一項之普通傷害罪，罰金刑部分
      係處銀元一千元以下之罰金，刑法第三百零二條第一項之
      剝奪他人行動自由罪，罰金刑部分係處銀元三百元以下之
      罰金，依修正後刑法施行法增訂第一條之一之規定：「中
      華民國九十四年一月七日刑法修正施行後，刑法分則編所
      定罰金之貨幣單位為新臺幣。」「九十四年一月七日刑法
      修正時，刑法分則編未修正之條文定有罰金者，自九十四
      年一月七日刑法修正施行後，就其所定數額提高為三十倍
      。但七十二年六月二十六日至九十四年一月七日新增或修
      正之條文，就其所定數額提高為三倍。」及刑法第三十三
      條第五款修正為：「主刑之種類如下：…五、罰金：新臺
      幣一千元以上，以百元計算之。」等規定觀之，依修正後
      之法律，刑法第二百七十七條第一項之普通傷害罪所得科
      處之罰金刑最高額為新臺幣三萬元（一千元乘以三十倍）
      ，刑法第三百零二條第一項之剝奪他人行動自由罪所得科
      處之罰金刑最高額為新臺幣九千元（三百元乘以三十倍）
      、上開三罪之最低額均為新臺幣一千元；而依被告行為時
      即修正前刑法第三十三條第五款規定之罰金最低額銀元一
      元計算，刑法第二百七十七條第一項之普通傷害罪所得科
      處之罰金刑最高額為銀元一萬元（因提高十倍）即新臺幣
      三萬元，刑法第三百零二條第一項之剝奪他人行動自由罪
      所得科處之罰金刑最高額為銀元三千元（因提高十倍）即
      新臺幣九千元，上開二罪之最低額均銀元一元即新臺幣三
      元。因此，比較上述修正前、後之刑罰法律，自應以被告
      丁○○、甲○○、乙○○行為時即修正前刑法關於科處罰
      金刑之法律較有利於被告丁○○、甲○○、乙○○。
  ３、修正前刑法第五十五條牽連犯之規定，依修正後刑法業已
      修正公布刪除，則被告丁○○、甲○○、乙○○之犯行，
      因行為後新法業已刪除牽連犯之規定，此刪除雖非犯罪構
      成要件之變更，但顯已影響行為人刑罰之法律效果，自屬
      法律有變更，依新法第二條第一項規定，比較新、舊法結
      果，仍應適用較有利於被告丁○○、甲○○、乙○○之行
      為時法律即舊法論以牽連犯，此有最高法院九十五年第八
      次刑事庭會議決議可資參照，是被告丁○○、甲○○、乙○○本件犯行，應依修正前刑法第五十五條規定論牽連犯
      。
  ４、修正後刑法第四十七條第一項規定：「受徒刑之執行完畢
      ，或一部之執行而赦免後，五年以內故意再犯有期徒刑以
      上之罪者，為累犯，加重本刑至二分之一。」，修正後刑
      法第四十九條規定「累犯之規定，於前所犯罪在外國法院
      受裁判者，不適用之。」，與修正前刑法第四十七條規定
      「受有期徒刑之執行完畢，或受無期徒刑或有期徒刑一部
      之執行而赦免後，五年以內再犯有期徒刑以上之罪者，為
      累犯，加重本刑至二分之一。」，修正前刑法第四十九條
      規定「累犯之規定，於前所犯罪依軍法或於外國法院受裁
      判者，不適用之。」不同。且修正後刑法關於累犯之規定
      ，其五年以內再犯之罪以故意犯為限，始應論以累犯，惟
      如前案係依軍法審判者，亦應論以累犯。修正前刑法關於
      累犯之規定，其五年以內再犯之罪以有期徒刑以上之罪（
      不分故意犯或過失犯），均應論以累犯，惟如前案係依軍
      法審判者，則不應論以累犯。且新舊法比較，應綜其全部
      之結果，而為比較，本案被告丁○○、甲○○不論依新舊
      法規定，均應論以累犯，比較新舊法結果，並無有利或不
      利之情形，故依刑法第二條第一項前段規定，本案關於被
      告丁○○、甲○○是否構成累犯之適用，自應適用行為時
      之法律即修正前刑法第四十七條規定。
  ５、修正前刑法第四十一條第一項前段規定：「犯最重本刑為
      五年以下有期徒刑以下之刑之罪，而受六個月以下有期徒
      刑或拘役之宣告，因身體、教育、職業、家庭之關係或其
      他正當事由，執行顯有困難者，得以一元以上三元以下折
      算一日，易科罰金。」又本件被告乙○○行為時之易科罰
      金折算標準，依修正前罰金罰鍰提高標準條例第二條前段
      （現已刪除）規定，就其原定數額提高為一百倍折算一日
      ，則本件被告乙○○行為時之易科罰金折算標準，應以銀
      元三百元折算一日，經折算為新臺幣後，應以新臺幣九百
      元折算為一日；再依裁判時即修正後刑法第四十一條第一
      項前段則規定：「犯最重本刑為五年以下有期徒刑以下之
      刑之罪，而受六個月以下有期徒刑或拘役之宣告者，得以
      新臺幣一千元、二千元或三千元折算一日，易科罰金。」
      比較修正前後之易科罰金折算標準，以修正前刑法之規定
      ，較有利於被告乙○○，則應依刑法第二條第一項前段，
      適用修正前刑法第四十一條第一項前段規定，定其折算標
      準。
（二）綜上所述，參酌前揭最高法院刑事庭會議決議意旨，本院
      綜合本件全部罪刑比較之結果，認以舊刑法較有利於被告
      等三人，故本案應一體適用舊刑法。
四、核被告丁○○、甲○○、乙○○三人所為，均係犯刑法第三
    百零二條第一項之以強暴之非法方法剝奪他人行動自由罪、
    刑法第二百七十七條第一項之普通傷害罪，次第：
（一）被告丁○○、甲○○、乙○○三人就上開犯行，有犯意聯
      絡及行為分擔，均為共同正犯。
（二）被告丁○○、甲○○、乙○○三人所犯上開二罪間，有方
      法、目的之牽連關係，為牽連犯，應依修正前刑法第五十
      五條從一重以剝奪人之行動自由罪處斷。
（三）被告丁○○於八十九年間因贓物、行使偽造私文書案件，
      經臺灣桃園地方法院於九十年四月九日以八十九年度易字
      第二二八二號判決分別判處有期徒刑五月、三月，經定應
      執行有期徒刑七月，如易科罰金，以銀元三百元折算一日
      確定，於九十年十二月二十七日易科罰金執行完畢；另被
      告甲○○於八十五年間，因違反麻醉藥品管理條例案件，
      經臺灣高等法院於八十六年七月十八日以八十六年度上易
      字第三一六七號判決判處有期徒刑一年六月確定，復於八
      十六年間，因偽造有價證券案件，經臺灣桃園地方法院於
      八十六年十一月四日以八十六年度訴字第一二四五號判決
      判處有期徒刑二年確定，前開二罪經定應執行有期徒刑三
      年四月，於八十八年七月十三日因縮短刑期假釋付保護管
      束出監，於八十九年八月三十一日縮刑期滿未經撤銷保護
      管束視同執行完畢，又於九十年間因傷害案件，經臺灣高
      等法院於九十一年六月三日以九十一年度上易字第九六二
      號判決判處有期徒刑三月確定，於九十三年四月二十七日
      縮刑期滿執行完畢，有臺灣新竹地方法院檢察署刑案資料
      查註紀錄表、臺灣高等法院被告前案紀錄表各二份在卷可
      佐，其二人於有期徒刑執行完畢後五年以內故意再犯本件
      有期徒刑以上之二罪，均依修正前刑法第四十七條論以累
      犯，並依法加重其刑。
（四）爰審酌被告三人因受託處理債務，為能順利催討劉昌興、
      劉邦熙積邦積欠委託人「賴文政」之款項，以被告丁○○
      、甲○○、乙○○三人均年輕力壯，竟對與債務無關之劉
      昌興之妻即劉邦熙之母丙○○○上開妨害自由、傷害犯行
      ，被害人丙○○○年近七十之高齡，身形羸弱，實難承受
      被告三人對其所為之傷害及折磨，再考本件被告丁○○係
      三人之主謀，又被告三人本件犯行對被害人丙○○○造成
      之損害，暨其三人犯後坦承犯行之態度等一切情狀，各量
      處如主文所示之刑，並針對被告乙○○之部分，諭知易科
      罰金之折算標準。
據上論斷，應依刑事訴訟法第二百七十三條之一第一項、第二百
九十九條第一項前段，刑法第二條第一項前段、修正前刑法第二
十八條、第三百零二條第一項、第二百七十七條第一項、修正前
刑法第五十五條、修正前第四十七條、修正前第四十一條第一項
前段，罰金罰鍰提高標準條例第一條前段、廢除前罰金罰鍰提高
標準條例第二條，現行法規所定貨幣單位折算新臺幣條例第二條
，判決如主文。
本案經檢察官林奕到庭執行職務
中    華    民    國  九十五    年  十二  月   二十六 日
                  臺灣新竹地方法院刑事第四庭
                              法  官  劉兆菊
以上正本證明與原本無異。
如不服本判決應於收受本判決後十日內向本院提出上訴書狀，其
未敘述上訴理由者，並得於提起上訴後十日內向本院補提理由書
狀( 均須按他造當事人之人數附繕本 )「切勿逕送上級法院」。
中    華    民    國  九十五    年  十二  月   二十六 日
                              書記官  龔紀亞
附錄論罪科刑法條：
刑法第三０二條第一項
私行拘禁或以其他非法方法，剝奪人之行動自由者，處五年以下
有期徒刑、拘役或三００元以下罰金。
刑法第二七七條第一項
傷害人之身體或健康者，處三年以下有期徒刑、拘役或一千元以
下罰金。


司法院資訊處製作；財團法人民間司法改革基金會備份。
